臺灣臺北地方法院民事判決　　　　　　 93年度重訴字第205號
原　　　告　戊○○
訴訟代理人　蔡茂松律師
　　　　　　陳武雄律師
　　　　　　余如惠律師
被　　　告　乙○○
訴訟代理人　李復甸律師
複　代理人　夏安安律師
訴訟代理人　林上鈞律師
被　　　告　丁○○
訴訟代理人　鍾志宏律師
被　　　告　甲○○
訴訟代理人　陳欽賢律師
上列當事人間侵權行為損害賠償事件，本院於中華民國九十四年
四月十三日言詞辯論終結，判決如下：
    主  文
被告乙○○、丁○○應連帶給付原告新臺幣陸拾萬元，並自民國
九十三年二月十九日起至清償日止，按年利率百分之五計算之利
息。
原告其餘之訴駁回。
訴訟費用由被告乙○○、丁○○連帶負擔八十分之一，其餘由原
告負擔。
本判決第一項於原告以新臺幣貳拾萬元為擔保後，得假執行。但
被告乙○○、丁○○以新臺幣陸拾萬元為擔保後，得免為假執行
。
原告其餘假執行之聲請駁回。
    事實及理由
壹、原告方面：
一、原告起訴主張：被告丁○○於民國（下同）91年8月6日受被
    告甲○○之邀，前往臺北市○○路199號錢櫃KTV701包廂內
    聚會，據其指稱屠豪麟以舔耳及親吻方式對其性騷擾，嗣被
    告丁○○於同年9月初向同為台北市大安高工之同學即被告
    乙○○之助理葉志強提及遭性騷擾一事，並向乙○○陳情。
    詎乙○○未經查證竟要求被告丁○○撰寫陳情書，捏稱係當
    時擔任行政院衛生署代理署長之戊○○（即原告）對其有前
    開性騷擾之情事，被告乙○○於同年10月1日將該陳情書交
    予行政院游院長請其查明處理；又乙○○未查明真相即將此
    不實之消息洩漏予媒體，由聯合報系分分別於10月1日、10
    月2日登載於報端。另乙○○於10月2日、3日即分別向訴外
    第三人林榮珊、丙○○及被告甲○○查證，經渠等證實，同
    年8月6日晚間錢櫃KTV701包廂之聚會原告並未在場，竟仍以
    損害原告名譽之故意，執意於10月3日、10月4日召開記者會
    ，與被告丁○○共同對原告公開為不實之指摘傳述，且對於
    原告對質之請求非但屢不理會，更於原告追趕到場當面對質
    時，被告丁○○已發現原告與其所指性騷擾之人有異，仍斬
    釘截鐵指認當晚在KTV對其性騷擾之人係原告，並稱其未喝
    醉，不可能認錯，指認係原告對之性騷擾，致使原告遭社會
    大眾之誤解，並受到難以量計之傷害與損失。被告等之行為
    ，實已嚴重貶損原告之人格及聲譽，對原告造成莫大之損害
    ，且因社會大眾關切此一事件，媒體乃大量報導，競爭追逐
    新聞，浪費龐大之社會資源。而被告甲○○於91年8月6日邀
    被告丁○○，前往台北市○○路199號錢櫃KTV701包廂內聚
    會，明知前揭時、地原告並未在場，為性騷擾者實係訴外第
    三人屠豪麟，惟其於91年10月3日面對媒體訪問時，不但未
    予澄清，竟以「兩邊都是好朋友，都不能得罪，只能說大家
    玩的很開心」、「只是好朋友間的肢體接觸，大家何必想那
    麼多」等說詞影射原告當晚亦在事發現場，且與被告丁○○
    有肢體上接觸，以此方式透過媒體散布不實言論予公眾周知
    ，顯係以影射之方法，散布不實言論，侵害原告名譽權，致
    使原告之人格及在社會上之聲譽遭受嚴重之貶損。為此，爰
    依共同侵權行為損害賠償之法律關係，請求被告等賠償原告
    所受損害，並聲明：
　(一)被告等應連帶給付原告新臺幣（以下同）4875萬元，及自起
    訴狀繕本送達翌日起至清償日止，按年利率百分之五計算之
    利息。
　(二)被告等應連續三天在中國時報、聯合報、自由時報之全國版
  　頭版之報頭下，以二分之一之版面刊登對原告如附件所示內
    容之道歉啟事。
　(三)原告願供擔保請准宣告假執行。
二、對被告抗辯之陳述：
　(一)被告等確有故意或過失侵害原告名譽權之不法行為：
　1.被告乙○○確有侵害原告名譽權之行為及故意：
    被告乙○○於接受共同被告丁○○之陳情後，即指示其作成
    內容指控原告對其為性騷擾之陳情函，另指示被告丁○○之
    妻黃珍如，打電話予被告甲○○，以確認案發時在KTV包廂
    內者，究否為戊○○，顯見被告丁○○受被告乙○○指示作
    成前揭陳情函時，被告乙○○、丁○○對於性騷擾者究係何
    人均無法確認，卻仍執意付諸文書，對原告為指名道姓之指
    控；又被告乙○○在無具體證據之情況下，竟罔顧原告人格
    、名譽可能遭致無法回復之斲傷，仍執意將此不實之事項藉
    由媒體公諸於大眾，致聯合晚報、聯合報、壹週刊等媒體，
    以大篇幅刊載戊○○涉案之指控，肇致全國電視、廣播及平
    面等媒體紛紛跟隨，於顯著版面廣泛大量刊載報導，嚴重毀
    損原告聲譽至鉅，其故意侵害原告名譽權之故意自明。退步
    言之，縱令被告乙○○並無故意，然依其學識、從政多年並
    多次當選立法委員之經歷，其對於公眾人物或政治人物重視
    名譽，且公眾人物或政治人物如蒙受不白之冤將遭致莫大損
    害之情事較諸一般人更能預見且體會箇中真義。故被告乙○○對於身為公眾人物及政治人物之原告有關人格、名譽之指
    摘，當然更較一般人知悉應於傳述前詳加調查，並注意避免
    損害原告之名譽（應注意），況被告乙○○身為立法委員，
    較諸一般人更得經合理查證而發現真相（能注意），詎被告
    竟疏於查證，甚者，更一再漠視訴外人林榮珊、丙○○及被
    告甲○○有利原告之陳述僅憑自己主觀預設之立場，於無相
    當理由足以形成確信之情形下，遽指原告為性騷擾被告丁○○之人（不注意），致原告之名譽權受損至鉅，核其所為，
    縱無故意，亦有過失（應注意、能注意而不注意），殆無疑
    義。
  2.被告丁○○確有侵害原告名譽權之故意或過失：
    原告於10月3日在錢櫃KTV時，曾要求丁○○「確定」是否確
    為原告，當時被告丁○○與原告係面對面，能清楚辨認原告
　　，又原告與屠豪麟年齡、身高、體重、髮型、外貌差異甚大
  　，口音又南轅北轍，被告丁○○既受近距離多次騷擾，應可
    清晰分辨，不致誤認，且被告丁○○身為親身經驗事實過程
    之當事人，對被舔耳之事既極為憎惡，對該人印象必極為深
    刻，豈有誤認之可能？況丁○○於91年10月4日經電子媒體
　　披露訴外人屠豪麟之影像後，即能認出訴外人屠豪麟係真正
  　對其為性騷擾之人，足見被告丁○○對為性騷擾者之面貌、
    身形及語調等均有相當之認識。惟丁○○卻執意公然為不實
    指述係原告對其為性騷擾，被告丁○○辯稱係誤認，顯係臨
    訟卸責之辭，實不足採。故被告丁○○之行為顯具侵害原告
    名譽權之故意，並造成原告名譽莫大之損害，縱非直接故意
    ，亦係能預見其發生而其發生並不違背其本意，具間接故意
    。退萬步言之，被告丁○○縱不構成故意，亦應成立過失，
    蓋被告丁○○於應注意並能注意之情狀下，卻不為必要之注
    意，仍執意於媒體及社會大眾前對原告為不實之指摘，而疏
    於為必要之查證，實未盡其注意義務，亦應成立過失。又被
    告丁○○，對於其行為會造成原告社會評價之低落，係預見
    其會發生，縱使確信其不發生，仍成立過失。
　3.被告甲○○部分：
　　被告甲○○於91年10月3日，面對媒體詢問時，依常理判斷
  　，若被告甲○○不欲澄清真相，自無須接受媒體訪問，亦無
    須對媒體之問題有所回應，縱欲回應媒體之探問亦應答以「
    不知」即可，豈料被告甲○○卻捨此不為，竟答以「兩邊都
    是好朋友，都不能得罪，只能說大家玩的很開心」、「只是
    好朋友間的肢體接觸，大家何必想那麼多」等語。然時值社
    會各界對於原告是否曾於前揭時、地出席該聚會，原告有無
    為性騷擾行為等事項，討論得沸沸揚揚、觀望喧擾翻騰之際
    ，面對媒體詢問原告當日動向之問話，被告甲○○竟影射原
    告當晚在事發現場，與被告丁○○有肢體上接觸，並透過媒
    體大舉散布予公眾周知，坐實社會大眾為不利原告之揣測，
    顯係以影射之方法，散布不實言論，侵害原告名譽權，致使
    原告之社會評價遭受嚴重之貶損。又退步言之，被告甲○○
    身為事發當時在場之人，又為性騷擾情事指控人即被告丁○○之邀約人，值此敏感時刻，其言行動見觀瞻，為眾所矚目
    之焦點，被告甲○○本應謹言慎行，避免引起不必要之臆測
    誤會，惟其處於應注意並能注意之情狀下，卻不為必要之注
    意，仍執意於媒體及社會大眾前對原告為不實之影射指摘，
    不僅疏於為必要之說明，更以其言行影射混淆視聽，造成社
    會大眾對原告之懷疑與不信任，更肇致原告之社會評價低落
    ，實未盡其注意義務，是被告甲○○縱無故意亦應成立過失
    。
　(二)被告等之不法行為確已侵害原告之名譽權，致原告受有難以
　  回復之損害：
　  原告確因被告等之侵權行為致名譽權受有難以回復之損害，
 　 蓋，依民調及剪報資料，原告之社會評價確係因被告等之行
 　 為而低落，經由媒體之大肆傳播，致使不知情之多數社會大
　  眾有先入為主之觀念，進而產生確有此事之印象，更進而誤
　　認被上訴人為一雙性戀、說謊、狡賴之人，進而為大眾所嫌
  　惡、不齒與之交往，並喪失對本人為適任政務官之信心，使
    原告心理產生被羞辱、輕視、痛苦不安之負面影響，導致原
    告及家人精神極端痛苦。
貳、被告方面：
一、被告乙○○則以：
　(一)伊並無捏稱共同被告丁○○有遭受性騷擾之事實：
    蓋91年9月間，被告丁○○向伊之立法院助理葉志強反應有
    「衛生署署長」對他性騷擾，被告三次前往丁○○處回應陳
    情，了解事實，並經助理葉志強下載衛生署網頁「戊○○」
    之照片及電視新聞資料供丁○○指認無誤，故被告並無捏造
    事實，而係根據丁○○陳情內容項相關人員進行詢查。嗣後
    亦經證實丁○○確實遭人性騷擾。
  (二)被告乙○○於獲悉丁○○指稱上情，並非未經查證而立時召
    開記者會：
　  被告乙○○舉發本件性騷擾前，要求被告丁○○打電話予當
    時在現場之被告甲○○確認並加錄音，另被告亦要求丁○○
    之妻黃珍如打電話予甲○○，而黃珍如於電話中提及戊○○
    之名七次，均未遭甲○○反駁，並承認認識涂已「兩三年」
    。嗣於91年9月30日電話聯絡前行政院游錫院長，次日在
    立法院議場後院長休息室交付游院長前揭陳情函，請游院長
    調查。但是當日游院長在下午總質詢時竟回答郭添財委員及
    媒體時以該陳情函「匿名，沒有來源的不查。」、「不方便
    查」等語回覆。嗣同年10月3日，原告向大眾說明性騷擾案
    當日在中興醫院陪伴生病的母親，被告遂由鄧家基議員陪同
    去中興醫院查證。經中興醫院院長辦公室秘書陳正誠協助，
    找到當天值日李淑玉護理長、李昭婷護士、黃文靖護士詢問
    ，均稱未見到原告。同年10月3日中午，東森電視台及聯合
    晚等新聞媒體，採訪被告甲○○，甲○○亦未推翻丁○○之
    陳情內容。被告乙○○與丁○○協同召開記者會，並往錢櫃
    KTV現場，嗣後原告前來對質，對質結果被告丁○○亦確信
    當日性騷擾的人就是原告戊○○。又該日夜間新聞台視訪問
    「徐姓醫生」（即另件被告徐群瑛），自稱是涂之學長，證
    實戊○○到性騷擾案現場飲酒作樂。91年10月4日半夜甲○○致電被告，僅說很惶恐，不願意面對司法等語，然並未向
    被告澄清性騷擾案主角不是「戊○○」或說明究竟是何人。
    同年10月4日下午，被告方召開記者會公布性騷擾案證據及
    錄音帶。
  (三)被告乙○○之行為並不具不法性：
    參酌大法官會議釋字第509號關於誹謗罪與言論自由基本權
    之解釋精神，是否為善意言論，並不以自證真實為必要，凡
    行為人有相當理由確信其為真實者，縱事後發現與真實有所
    差別者，仍應認為符合善意原則，其在刑事責任上即得予免
    責，同理，於民事責任上即得為阻卻違法。如對公共性領域
    問題發表言論，是否不法，當以是否具備真正惡意為斷。按
    被告為中央民意代表，本負增進全體人民福祉與監督政府正
    常運作職責，而政務官之人格品行、是否適任乃立法委員監
    督範圍，且是否濫用職權壓迫百姓更為公共議題探討範圍。
  (四)原告之名譽並未因被告之言論而受損害：
    被告在處理民眾陳情之時已盡查證義務，並於得知性騷擾者
  　確為另有其人時，亦立刻於91年10月5日召開記者會公開道
    歉，前後歷時僅3日即獲得釐清，是原告之名譽在本件並未
    受有損害，原告據以提起侵權行為請求損害賠償訴訟，顯無
    理由，應予駁回等語置辯，並聲明：
  (1)原告之訴及假執行之請求均駁回。(2)如為不利於被告之判決
    ，被告願供擔保請求免為假執行。
二、被告丁○○則以：
　(一)被告並無侵害原告名譽之故意或過失：
    被告於91年8月6日晚間受被告甲○○邀約前往位於台北市○○路199號錢櫃KTV701號包廂，遭時任衛生署人事主任屠豪
    麟性騷擾乙事，經鈞院以92年度訴字第566號刑事案件判決
    屠豪麟有罪，而當日因被告與屠豪麟初識且KTV包廂內燈光
    昏暗不明，加上被告甲○○介紹屠豪麟予被告認識時尚稱屠
    為「代署長」並稱馬上要升署長，因此確信其係受原告性騷
    擾，而向被告乙○○陳情，被告自無侵害原告名譽之故意。
    被告於91年8月6日晚間於台北市○○路199號錢櫃KTV之701
    號包廂內確曾受訴外人屠豪麟之性騷擾，然案發當時被告僅
    知對其性騷擾者姓ㄊㄨˊ，為任職於衛生署之高級官員，且
    案發當時甲○○稱其為「代署長」並稱「馬上要升署長」，
    此已足使被告誤認係原告所為，然被告並未因此向外界揭露
    此事，被告向被告乙○○委員陳情後為求慎重又分別親自及
    由其妻黃珍如致電當日邀宴之甲○○詢問當日情形，黃珍如
    與甲○○之談話中曾七度提及原告姓名，甲○○均未加以反
    駁，更使被告確信原告即為對其性騷擾之人，抑有進者，甲○○於91年10月3日中午接受媒體訪問時並，未明白說明涉
    案者係屠豪麟而非原告僅稱兩邊都是好朋友，更使被告確認
    涉案者定係原告無誤，況且訴外人徐群瑛於91年10月3日晚
    間接受台視記者訪問時又稱原告當時在場，且因喝酒放鬆，
    隨便，更使被告堅信原告涉案，被告乃一介平民，業已盡查
    證之能事，且受甲○○及徐群瑛接受媒體採訪時回答之誤導
    ，致深信原告涉案，被告已盡善良管理人之注意，應無過失
    。
　(二)原告請求被告連帶賠償48,750,000元並無理由：
　  本件縱認被告於原告名譽受損乙事有所過失，然原告於91年
    10月9日曾透過律師發表聲明若被告澄清本案疑點，協助檢
    察官調查，展現道歉誠意，則民事賠償部份，願以1元為象
    徵性賠償；而本件經被告於91年10月4日下午及晚間經電子
    媒體披露屠豪麟之影像後隨即公開道歉並於91年10月5日赴
    台灣台北地方法院檢察署說明，使本件水落石出，真正涉案
    人亦因此遭判刑確定，顯然條件業已成就，原告既已公開表
    示僅對被告請求1元之象徵性賠償，顯已拋棄其他請求。
　(三)原告請求被告連續3天在中國時報、聯合報、自由時報之全
    國版頭版之報類下，以二分之一之版面刊登道歉啟事，並無
    理由：
　  原告就本案對訴外人徐群瑛提起侵權行為損害賠償案件中亦
  　請求訴外人徐群瑛於中國時報、聯合報、自由時報之全國版
    頭版之報頭下，以二分之一之版面刊登道歉啟事，然台灣高
    等法院92年度重訴字第54號訴外人徐群瑛案之判決中認刊登
    道歉啟事係回復名譽之方法，而本件業已真相大白，國內各
    大報紙、電視台報導，原告之冤屈業已澄清，其名譽業已回
    復，而認無登報之必要，且被告於91年10月4日發現本件係
    誤認後業已發送聲明道歉之稿件予各媒體並於91年10月5日
    於國內各大媒體前向原告道歉，顯已回復原告之名譽，則本
    件原告起訴請求登報自無理由等語置辯，並聲明：
  (1)原告之訴及假執行之請求均駁回；(2)如為不利於被告之判決
    ，被告願供擔保請求免為假執行。
三、被告甲○○則以：
　(一)本件被告甲○○並以無影射之方法對原告共同侵權行為之故
  　意或過失：
　  被告甲○○於既不認識原告外，也不認識另一被告乙○○，
　  ，被告甲○○沒有動機、沒有必要，也沒有任何利害關係協
    同他人以影射的方法侵害原告之名譽。且被告甲○○於91年
    10月3日上午上班期間，被眾多記者堵住問話時，並無以影
    射之方法侵害原告名譽之故意或過失行為，91年8月6日之聚
    餐，是由被告甲○○旅居上海之友人陳力作東，當天參加人
    員有在台灣作生意及在大陸作生意者，大家都得盡興。聚餐
    後第二天，被告甲○○即返回上海，9月下旬再返回屏東老
    家，並忙於準備於91年10月1日到新單位上班事宜，此期間
    ，並沒有人與被告甲○○談及91年8月6日晚上有人性騷擾之
    問題，而由於被告將於10月1日到新單位工作，乃忙於安頓
    自己及了解新工作，也未注意到新聞報導的有關情節。91年
    10月3日上午上班時，被告甲○○被眾多媒體記者堵到，追
    問91年8月6日晚上在KTV唱歌的情形，被告甲○○於事出突
    然，極為慌亂之情形下，乃表達現場大家之情緒及熱絡的狀
    況，被告並未提及原告之名字，也非針對原告是否在場之單
    一具體問題而為答詢，自無以影射方法侵害原告名譽權之故
    意或過失。本件被告甲○○於91年10月3日下午經詢問事件
    經過，發現另一被告乙○○有弄錯後，立即於91年10月3日
    深夜致電李委員，明確告知不認識原告，當晚原告也未在場
    。嗣被告再於91年10月4日上午發表聲明，傳真各大媒體，
    表示不認識原告，原告當晚也沒有在場，因此，被告甲○○
    並無影射原告在場及有性騷擾之行為，自無侵害原告名譽權
    情事。況本件縱使原告名譽權有被侵害，其侵害是由於其他
    行為引起，與甲○○無涉。
  (二)又原告於前開台灣高等法院92年度重訴字第54號事件中，亦
  　請求刊登中國時報等回復名譽之處分，但由於本件事實澄清
    後，國內各大報紙、電視台均大幅報導，原告之委屈並已澄
　　清，名譽已回復，乃被判決駁回並確定，茲原告重為請求，
  　亦無理由。
  　等語置辯，並聲明：(1)原告之訴及假執行之請求均駁回；(2)
    如為不利於被告之判決，被告願供擔保請求免為假執行。
參、得心證之理由
一、原告起訴主張被告共同侵害其名譽權，致其所受之損害難以
    言語形容等語，為被告所否認，並以前詞抗辯之。是本件應
    審酌者為，原告主張被告前揭故意或過失行為，共同侵害其
    名譽權等各項構成要件，本院審酌如下：
  (一)主觀要件部分：
    原告主張被告乙○○指示被告丁○○作成原告於KTV內對伊
    性騷擾之陳情書，在未經查證，無具體證據之情況下，執意
    將丁○○指控之不實事項藉由媒體公諸於大眾，致全國電視
    、廣播及平面等媒體紛紛報導；被告甲○○則面對記者詢問
    ，非但未予澄清，反以影射方式，間接證實原告確實於事發
    當時同於KTV內等情，致毀損原告聲譽至鉅，因認被告具有
    侵害原告名譽權之故意或過失等語。經查：
  (1)被告丁○○部分：
    被告丁○○於91年8月6日晚間受友人即被告甲○○之邀請，
    前往台北市○○路199號錢櫃KTV七０一號包廂，並於包廂內
    受時任衛生署人事室主任之屠豪麟以舔耳及親吻等方式性騷
    擾一節，為兩造所不爭執，並經臺灣臺北地方法院檢察署（
    下稱該署）依據屠豪麟之自白、丁○○之指訴、及相關證人
    之證述，查明屬實，嗣該署以91年度偵字第20998號提起公
    訴在案，此據本院依職權調取前揭卷宗，核閱屬實，是被告
    丁○○抗辯伊於上開時地受性騷擾之一事，堪可採信。再者
    ，被告甲○○於前揭時地介紹屠豪麟與被告丁○○初識時，
    係對丁○○稱對方姓「ㄊㄨˊ」且在衛生署擔任職銜甚高之
    官員，此業據被告甲○○於偵查中陳明在卷（詳該署91年度
    他字第6170號妨害名譽卷宗第25頁以下），參諸戊○○與屠
    豪麟之姓讀音相同，均任職衛生署等情，尚難排除被告丁○○因當時未深刻記憶屠豪麟形體容貌，僅憑他人對屠某之背
    景介紹及刻板印象，乃穿鑿附會未加深究推求，而發生誤認
    情形之可能，是參酌前情，被告丁○○並無故意侵害原告名
    譽權之故意，應堪認定，丁○○此部分之抗辯固屬可採。然
    查，被告丁○○為屠豪麟出其不意親吻臉頰甚至舔耳等舉措
    ，既發生於瞬間，時間甚為短暫，且在91年8月6日事發後，
    至同年9、10月間，事隔近一、兩個月後，記憶已逐漸模糊
    ，未能確定行為人是否為原告之前，竟遽向被告乙○○陳情
    遭原告性騷擾，致發生本件誤認事件，則被告丁○○對於原
    告遭誤認而致名譽權受侵害一節，難辭其咎，應有過失，自
    堪認定，是原告此部分主張應屬可採。
  (2)被告乙○○部分：
　　被告乙○○之助理葉志強與被告丁○○前係台北市大安高工
    同學，因葉志強偶然聽聞丁○○述及疑似遭衛生署「ㄊㄨˊ
    」姓之高級官員性騷擾，乃向乙○○提及，乙○○聞訊後認
    為應係原告涉案，曾以戊○○在媒體之影像及照片囑丁○○
    指認，獲致丁○○幾近肯定之答覆，始出面舉發等情，業據
    被告乙○○於本件性騷擾案件偵查中陳述在卷，核與葉志強
    、丁○○所述相符，業經本院核閱該偵查卷宗屬實（詳該署
    91年度他字第6170號妨害名譽偵查卷宗第22頁以下），而丁○○確於前揭時地受屠豪麟性騷擾，誤認戊○○涉案已如前
    述，是被告乙○○出面舉發系爭事件，並非無據。參酌被告
    乙○○於獲悉丁○○指稱上情，尚未立時召開記者會，並於
    91年9月30日求見當時之行政院游錫院長，翌日上午攜陳
    情書 (該陳情書經乙○○撕去陳情人即被告丁○○之年籍姓
    名）向游院長指原告涉嫌性騷擾，並請行政院促戊○○代署
    長向陳情人道歉並調整其職務等情，行政院則以陳情人未具
    名，乃未允率爾處置，游前院長並責成該院秘書長劉世芳再
    主動於同年9月2日下午1時許與被告乙○○聯繫，請其提供
    陳情人年籍姓名俾作進一步處理，乙○○即認行政院未妥善
    處理，乃均未回應等情，業據行政院長游錫、秘書長劉世
    芳結證於偵查中證述在卷，並有游院長所庭提、由乙○○當
    時所交付之陳情書一紙附於該偵查卷宗可稽（詳該署91年度
    偵字第6170號偵查卷宗第62至70頁），亦據本院依職權調閱
    該卷宗核閱屬實，是參諸被告乙○○與行政院交涉之過程，
    其主觀上尚無故意侵害原告名譽權之故意，自堪認定，至於
    乙○○要求丁○○撰寫陳情書一節，應屬接受陳情程序之必
    要過程，尚難遽以此為乙○○有故意侵害原告名譽權故意之
    依據，原告此部分主張，固不足採信。惟查：
  被告乙○○於求證當時之行政院游院長時，得知91年8月6日
    期間，原告之母在台北市立中興醫院（下稱中興醫院）住院
    ，渠可能在醫院探視等情，遂於同年10月3日上午至中興醫
    院向該院查詢是否屬實，並欲調取案發當日之錄影帶，經該
    院秘書陳正誠詢問當日值班護理人員，值班人員均答稱並未
    注意到涂代署長有無前來，且係由原告之父照顧涂母等語，
    陳正誠即將詢問得知之上情，轉告被告乙○○，至於錄影帶
    則因逾保存期限而未調得等情，業據被告乙○○及陳正誠於
    偵查中陳述在卷（詳該署91年度他字第6170號偵查卷宗第22
    至23頁、第88至70頁），亦據本院依職權調閱該卷宗核閱屬
    。是中興醫院之值班人員既答稱未注意原告是否前往照顧其
    母，且錄影帶未經取得，是被告乙○○於此部分求證所得之
    結果，並無法逕為原告在KTV與否之依據。
  被告乙○○舉發本件陳情事件前，曾囑被告丁○○及其妻黃
    珍如先後打電話予被告甲○○，以確認案發時在KTV包廂內
    者，究否為戊○○，而黃珍如於電話中提及戊○○之名七次
    ，甲○○並未反駁等情，業據黃珍如、甲○○於偵查中陳述
    在卷（詳該署前揭偵查卷宗第83至87頁），是乙○○抗辯其
    因認原告涉及系爭性騷擾事件，固非無據；惟被告乙○○亦
    曾以電話向當時在場之林榮珊、甲○○詢問原告究有無在場
    ，該二人已向乙○○堅決否認。再者，中國時報電子報總編
    輯丙○○於被告乙○○召開記者會前，曾電知經伊查證之結
    果，性騷擾事件行為人應非本件原告，而另有其人等語，業
    據證人丙○○到院結證在卷，並為被告乙○○所不否認（詳
    本院93年7月13日言詞辯論筆錄）。準此，被告乙○○在召
    開記者會指稱原告戊○○涉嫌性騷擾事件前，於查證過程多
    有否定之證據或證人出現為原告有利之證明，是被告乙○○
    自應多所謹慎，更加精詳查證（如證人丙○○所證伊透過同
    事查知衛生署另有屠豪麟一人等查證過程），縱因基於立法
    委員身份，有監督政務官之義務，惟本件被告丁○○之指述
    ，事涉原告當時擔任政務官之清譽，及其家人、社會大眾對
    原告之信賴與評價，被告乙○○對此項嚴厲之指述，縱經查
    證，然該項查證過程，屢有對原告正面之證據出現，仍未謹
    慎求證率爾認原告涉案，召開記者會指摘前揭性騷擾事件，
    應認被告乙○○對於原告之名譽權受損害之侵權行為，具備
    過失之主觀要件，尚難具引大法官會議釋字第509號解釋以
    為卸責之依據，是原告此部分主張，應屬可採。
　(3)被告甲○○部分：
　　原告另主張被告甲○○於91年10月3日接受媒體訪問時以模
    稜兩可之說詞，影射原告於同年8月6日確曾至性騷擾案發生
    之KTV現場，而未積極澄清原告未涉案，因認甲○○對於系
    爭侵權行為之發生有故意或過失等語，然為被告甲○○所否
    認。經查，甲○○於前揭受訪現場均未指名道姓陳稱原告在
    KTV現場，此為原告所不爭執（詳本院94年4月13日言詞辯論
    筆錄），且甲○○於同年10月1日始返臺任職，在此以前約
    二年均在中國大陸工作，此亦為兩造所不爭執，是甲○○對
    於臺灣本土政府官員均甚陌生，亦根本不認識戊○○為何人
    ，自堪認定，其於前揭時地，受訪當天因記者突然蜂擁詢問
    其有關案發當天情形，伊不明就裡，祗好簡單陳述伊與包廂
    內友人之關係及當天熱絡的狀況，並未主動告知原告姓名或
    指稱原告於事發現場，準此，足認，被告甲○○並無侵害原
    告名譽權之故意，堪可認定。再者，被告甲○○於91年10月
    4日報端披露其談話後，因認與事實完全不符，旋即對媒體
    發表正式聲明，表明原告於案發時絕未在場，此有該聲明全
    文及相關剪報附卷為證，並將原告未在場之情告知乙○○，
    已如前述，是甲○○非但主動發聲明，並向被告乙○○澄清
    系爭事件之原委，自無所謂「影射」之情事，堪認被告甲○○對於原告損害之發生亦無過失，原告此部分主張，洵無足
    採。縱上，被告甲○○對於系爭侵權行為之發生，既無故意
    或過失，原告主張伊應負侵權行為之責，即屬無據。
  (二)客觀要件部分：
    本件原告於性騷擾事件爆發當時，受媒體追逐，甚且需現身
    事發KTV現場供被告丁○○指認，此為兩造所不爭執，並有
    剪報為證，及前揭偵查卷宗調卷核閱屬實，面對被告丁○○
    及乙○○如此嚴重的私德指責，原告之名譽權受有損害，自
    是不言而喻，被告抗辯原告之名譽未受損害云云，顯非實在
    ，不足為採。
二、按不法侵害他人之身體、健康、名譽、自由、信用、隱私、
    貞操，或不法侵害其他人格法益而情節重大者，被害人雖非
    財產上之損害，亦得請求賠償相當之金額。其名譽被侵害者
    ，並得請求回復名譽之適當處分；數人共同不法侵害他人之
    權利者，連帶負損害賠償責任，民法第195條第1項、第185
    條第1項前段分別定有明文。又民事上之共同侵權行為，與
    刑事上之共同正犯，其構成要件並不完全相同，共同侵權行
    為人間不以有意思聯絡為必要，數人因過失不法侵害他人之
    權利，苟各行為人之過失行為，均為其所生損害之共同原因
    ，即所謂行為關連共同，亦足成立共同侵權行為，依民法第
    185條第1項前段之規定，各過失行為人對於被害人應負全部
    損害之連帶賠償責任，最高法院67年臺上字第1737號亦著有
    判例。查本件被告乙○○及丁○○因過失，不法侵害原告之
    名譽，既經認定，對於原告主張其名譽因而所受之損害，自
    應負賠償責任，茲所應審酌者，為原告所得請求被告賠償非
    財產上損害之金額為若干。按名譽被侵害者，關於非財產之
    損害，加害人雖亦負賠償責任，但以相當之金額為限，民法
    第195條第1項固有明文，所謂相當，自應以實際加害情形與
    其名譽影響是否重大，及被害者之身分地位與加害人經濟狀
    況等關係定之，最高法院47年度臺上字第1221號著有判例。
    經本院請兩造分別提出其教育程度、經歷、職業、財產狀況
    供本院斟酌，經原告陳報其係臺大醫學系畢業、臺大預防醫
    學研究所碩士、美國加州大學洛杉磯分校公共衛生博士，擔
    任過台北市政府衛生局局長、衛生署防疫處處長、衛生署疾
    病管制局局長、衛生署副署長，事發時任衛生署代理署長，
    為政務官；被告乙○○事發當時為政治大學新聞學系畢業，
    行為時擔任立法委員；被告丁○○則為臺北市大安高工畢業
    ，行為時開設小吃店。而本件固因被告丁○○未經確信向被
    告乙○○陳情，乙○○則未經詳細查證，即向社會大眾召開
    記者會等過失行為，坐實社會大眾對原告不實臆測，對原告
    在社會上之評價造成傷害，致原告名譽受貶損，然渠等前揭
    行為均屬過失行為，並非故意毀損原告之名譽權，經過此次
    事件，必當習得相當之教訓，本院審酌以上各情，認為原告
    請求被告應連帶給付精神慰撫金4875萬元，尚屬過高，應以
    60萬元為適當，原告請求超過前揭准許之部分，應予駁回。
    至於被告丁○○抗辯原告曾允諾對伊僅求償一元云云，固據
    提出南方快報為證，然為原告所否認。經查，被告所提出之
    前揭快報內容，係原告於91年10月9日透過律師聲明以被告
    丁○○應對於舔耳案疑點應一一澄清，表現道歉誠意及七日
    書面道歉聲明為條件，始願對於民事損害賠償部分，對伊求
    償一元，此為兩造所不爭執，然被告丁○○對於伊已履行書
    面道歉聲明之部分，並未舉證以實其說，是原告主張伊認被
    告丁○○道歉誠意不足，前揭免除債務之條件並未成就，應
    屬可採，被告丁○○以此為抗辯原告免除其賠償債務僅願求
    償一元云云，顯屬無據。末查，原告請求回復名譽部分，即
    在中國時報、聯合報、自由時報之全國版頭版之報頭，以二
    分之一之版面連續三天刊登如附件所示之道歉啟事部分，則
    因本次事件嗣後已經真相大白，被告丁○○與乙○○聯袂召
    開記者會道歉，同時經國內各大報紙、電視台報導，原告之
    冤曲業經澄清，其名譽業經回復，原告請求連續登報三天，
    即無必要，應予駁回。
三、從而，原告基於侵權行為之損害賠償請求權，請求被告乙○○、丁○○連帶賠償60萬元，及自起訴狀繕本送達被告翌日
    即93年2月19日起（乙○○於93年2月17日、丁○○於93年2
    月18日收受起訴狀）至清償日止，依法定利率計算之遲延利
    息部分，洵屬正當，應予准許。其逾此部分所為之請求，為
    無理由，應予駁回。
四、假執行之宣告：
    兩造陳明願供擔保，分別聲請宣告假執行及免為假執行，於
　　原告勝訴分，經核尚無不合，爰分別酌定相當擔保金額准許
  　之。至於原告其餘假執行之聲請部分，因訴之駁回而失所附
    麗，併予駁回。
五、結論：原告之訴為一部有理由、一部無理由，依民事訴訟法
    第79條但書、第85條第2項、第390條第2項、第392條第2項
    ，判決如主文。
中　　華　　民　　國　　94　　年　　4　　月　　29　　日
                       民事第二庭    法　官　洪純莉
以上正本係照原本作成
如對本判決上訴，須於判決送達後20日內向本院提出上訴狀
中　　華　　民　　國　　94　　年　　4　　月　　29　　日
                                     書記官  黃慧怡
